臺灣高等法院刑事裁定
110年度毒抗字第933號
抗  告  人  
（即被告）  雲星富


上列抗告人即被告因毒品危害防制條例案件，不服臺灣新北地方
法院110年度毒聲字第1157號，中華民國110年4月27日裁定（聲
請案號：臺灣新北地方檢察署109年度毒偵字第5408號、110年度
聲觀字第983號），提起抗告，本院裁定如下：
    主  文
抗告駁回。                                             
    理  由
一、原裁定意旨略以：抗告人即被告雲星富基於施用第二級毒品
    之犯意，於民國109年6月26日下午1時許為警採尿回溯96小
    時內某時，在不詳處所，施用甲基安非他命1次。嗣於同年
    月26日9時5分許，為警持原審核發之搜索票至其位於新北市
    ○○區○○路000巷00弄0號4樓之住處執行搜索，當場扣得吸食
    器2組，復經採集其尿液送驗，結果呈甲基安非他命、安非
    他命陽性反應。被告雖否認犯行，惟查，被告上開驗尿結果
    呈甲基安非他命、安非他命陽性反應，復將其尿液送鑑驗結
    果，檢出之DNA-STR型別與被告之DNA-STR型別相符，有勘察
    採證同意書、新北市政府警察局受採集尿液檢體人姓名及檢
    體編號對照表、查獲毒品案件尿液檢體監管紀錄表、台灣檢
    驗科技股份有限公司109年7月10日岀具之濫用藥物檢驗報告
    （檢體編號：H0000000號）、新北市政府警察局土城分局搜
    索扣押筆錄及扣押物品目錄表、新北市政府警察局110年3月
    24日新北警鑑字第1100545939號鑑驗書各1份附卷可稽，被
    告確有施用第二級毒品之犯行明確。另被告前因施用毒品案
    件，經原審以105年度毒聲字第842號裁定送觀察、勒戒後，
    認無繼續施用毒品傾向，於105年12月29日執行完畢釋放出
    所，並經臺灣新北地方法院檢察署(現更名為臺灣新北地方
    檢察署）檢察官以105年度毒偵字第6084號為不起訴處分確
    定等情，有本院被告前案紀錄表在卷可參，足見被告本案施
    用第二級毒品犯行，距其最近1次因犯施用毒品罪經觀察、
    勒戒執行完畢釋放之日已逾3年，揆諸前揭規定及說明，應
    再令入勒戒處所觀察、勒戒。從而，本件聲請於法即無不合
    ，應予准許等語。
二、抗告意旨略以：被告因家貧單親，母親年邁多病，懇請給予
    更生的機會判求戒癮治療，一邊工作一邊孝順母親等云云。
三、按犯毒品危害防制條例第10條之罪者，檢察官應聲請法院裁
    定，令被告入勒戒處所觀察、勒戒，其期間不得逾2月；犯
    第10條之罪者，於犯罪未發覺前，自動向衛生福利部指定之
    醫療機構請求治療，醫療機構免將請求治療者送法院或檢察
    機關；依前項規定治療中經查獲之被告，應由檢察官為不起
    訴之處分，但以一次為限；本法第20條第1項及第23條第2項
    之程序，於檢察官先依刑事訴訟法第253條之1第1項、第253
    條之2第1項第4款至第6款或第8款規定，為附條件之緩起訴
    處分時，不適用之；前項緩起訴處分，經撤銷者，檢察官應
    繼續偵查或起訴；檢察官依刑事訴訟法第253條之2第1項第6
    款規定為緩起訴處分前，應徵詢醫療機構之意見；必要時，
    並得徵詢其他相關機關（構）之意見；刑事訴訟法第253條
    之2第1項第6款規定之緩起訴處分，其適用戒癮治療之種類
    、實施對象、內容、方式、執行醫療機構或其他機構與其
　　他相關事項之辦法及完成戒癮治療之認定標準，由行政院定
    之，毒品危害防制條例第20條第1項、第21條、第24條分別
    定有明文。是毒品危害防制條例第20條第1項關於觀察、勒
    戒之規定，係屬強制規定，除於毒品危害防制條例第21條第
    1項所稱犯同條例第10條之罪者，於犯罪未發覺前，自動向
    衛生福利部指定之醫療機構請求治療，醫療機構免將請求治
    療者送法院或檢察機關之情形；或檢察官審酌個案情形，依
    同法第24條第1項為附完成戒癮治療之緩起訴處分，可排除
    適用觀察、勒戒之程序外，凡經檢察官聲請且符合法定要件
    者，法院即應據以裁定，尚無自由斟酌以其他方式替代或得
    以其他原因免予執行之權。再檢察官選擇向法院聲請裁定令
    被告入勒戒處所接受觀察、勒戒，或對行為人為附命完成戒
    癮治療之緩起訴處分，均屬立法者給予檢察官之職權，尚非
    得認係施用毒品者所享有之權利，或有依其意願選擇之餘地
    ，縱被告提出該項聲請，亦僅在促請檢察官注意得否予以適
    用，檢察官並不受被告聲請之拘束。
四、經查：
　㈠被告於原審固否認有前揭施用第二級毒品之犯行，惟其於109
    年6月26日下午1時許為警採集之尿液檢體，經送請台灣檢驗
    科技股份有限公司鑑定結果，確呈甲基安非他命及安非他命
    陽性反應乙節，有上開對照表、勘察採證同意書、紀錄表、
    檢驗報告各1份存卷足參（見109年度毒偵字第5408號卷第19
    頁、第21頁、第40至41頁），而前揭檢驗公司係先以酵素免
    疫分析法（EIA)篩驗，其尿液中安非他命濃度超出檢測範圍
    ，再以氣相層析質譜儀分析法（GC/MS)確認其檢驗方法係以
    「氣相層析儀」先將物質氣化後，再經分析管分離，由於各
    種物質之沸點及對管柱之吸附力不同，在經過檢測器（Dete
    ctor)測定後，表現出不同之滯留時間（Retensiontime)，
    以滯留時間來判斷係何種物質；再利用「質譜儀」為檢測器
    ，將物質撞擊成碎片，記錄其質譜圖。因每個化合物之鍵結
    能力不同，故不同之物質會有其特定之質譜圖，因此在物質
    之判斷上有如指紋之鑑定，在理論上，扣除人為之因素，其
    精確度已接近百分之百。再甲基安非他命經口服投與後，約
    百分之70於24小時内自尿液中排出，約百分之90於96小時内
    自尿液中排出，由於目前國内尿液中安非他命之檢驗僅為鑑
    定其是否呈陽性反應尚未定其含量，且甲基安非他命成分之
    檢出與其投與方式、投與量、個人體質、採尿時間與檢測儀
    器之精密度等諸多因素有關，因此僅憑尿液中呈安非他命陽
    性反應，並無法確實推算吸食時間距採集時間之長短，惟依
    上述資料推斷，最長可能不會超過4日（即96小時），業經
    前行政院衛生署藥物食品檢驗局81年2月8日（81)藥檢一字
    第001156號函示明確。是被告前揭經警所採集之尿液中既呈
    安非他命、甲基安非他命陽性反應，則其在為警採尿前回溯
    96小時内之某時許（不含為警查獲至採尿期間），至少有施
    用甲基安非他命1次之犯行，應堪認定。
　㈡再按毒品危害防制條例所規定之觀察、勒戒處分，其立法意 
    旨在幫助施用毒品者戒除毒癮，該處分之性質非為懲戒行為
    人，而係為消滅行為人再次施用毒品之危險性，目的在戒除
    行為人施用毒品之身癮及心癮措施；觀察勒戒係導入一療程
    觀念，針對行為人將來之危險所為預防、矯治措施之保安處
    分，以達教化與治療之目的，可謂刑罰之補充制度，從而毒
    品危害防制條例本身所規定之觀察、勒戒及強制戒治等保安
    處分，雖兼具剝奪自由權利之性質，卻有刑罰不可替代之教
    化治療作用。是該條例規定之觀察、勒戒處分及附命完成戒
    癮治療之緩起訴處分，何者對於施毒者較為有利，端在何種
    程序可以幫助施用毒品之人戒除施用毒品之行為，尚非可由
    法院逕行認定附命完成戒癮治療之緩起訴處分對施用毒品者
    係較有利。又檢察官是否對被告為緩起訴處分，自得本於法
    條規定及立法目的，妥為斟酌、裁量，始予決定；法院原則
    上應尊重檢察官職權之行使，僅為有限之低密度審查，除檢
    察官之判斷有違背法令、事實認定有誤或其裁量有重大明顯
    瑕疵外，尚不得任意指為違法。準此，檢察官對「初犯」或
    「3年後再犯」施用毒品罪行之行為人，究應採行附命完成
    戒癮治療之緩起訴處分，或向法院聲請觀察、勒戒之處遇措
    施，要屬檢察官之裁量職權，非法院所得介入或審酌，倘檢
    察官係聲請法院裁定觀察、勒戒，法院就其聲請，除檢察官
    有違法或濫用其裁量權之情事外，僅得依法裁定被告令入勒
    戒處所執行觀察、勒戒，以查其是否仍有施用毒品傾向，尚
    無自由斟酌以其他方式替代之權。被告本案施用第二級毒品
    犯行距其最近1次因犯施用毒品罪經觀察勒戒執行完畢釋放
    之日已逾3年，有本院被告前案紀錄表可憑，檢察官認被告
    本件施用毒品犯行明確，而向法院聲請觀察、勒戒，自屬檢
    察官職權之適法行使，難認檢察官之判斷有違背法令、事實
    認定有誤或裁量有重大明顯瑕疵之情事，縱被告提出戒癮治
    療之聲請，僅在促請檢察官注意得否予以適用，檢察官並不
    受被告聲請之拘束，法院亦無以其他方式替代或以其他原因
    免予執行之裁量權。至被告所稱工作、家庭等因素，並非審
    酌應否為觀察、勒戒之考量事由，尚無從執此認原裁定有所
    違誤。本件檢察官聲請觀察、勒戒，係符合法定要件，其裁
    量之判斷既無重大明顯瑕疵，亦無濫用或不當情形，自應尊
    重檢察官職權之行使，不得任意指為違法。
五、綜上所述，原審依毒品危害防制條例第20條第1項、第3項及
    觀察勒戒處分執行條例第3條第1項規定，裁定被告應送勒戒
    處所觀察、勒戒，經核並無違誤。抗告意旨請求撤銷原裁定
    ，為無理由，應予駁回。　　 
據上論斷，應依刑事訴訟法第412條，裁定如主文。
中　　華　　民　　國　　110 　年　　6 　　月　　16　　日
                  刑事第八庭    審判長法　官  陳世宗
                                      法　官  吳勇毅
                                      法　官  呂寧莉
以上正本證明與原本無異。
不得再抗告。
                                      書記官  賴資旻
中　　華　　民　　國　　110 　年　　6 　　月　　16　　日